臺灣桃園地方法院刑事判決　　　　　　110年度審訴字第645號
公　訴　人　臺灣桃園地方檢察署檢察官
被　　　告　高揚威





上列被告因違反藥事法案件，經檢察官提起公訴（109 年度偵字
第12674 號），被告於本院準備程序進行中，就被訴事實為有罪
之陳述，經本院告知簡式審判程序意旨，並聽取當事人之意見後
，本院合議庭裁定由受命法官獨任依簡式審判程序審理，判決如
下：
    主  文
高揚威犯藥事法第八十三條第一項之轉讓禁藥罪，處有期徒刑參
月。
    事實及理由
一、犯罪事實：
    高揚威明知甲基安非他命屬毒品危害防制條例第2 條第2 項
    第2 款所列管之第二級毒品，並經中央衛生主管機關衛生福
    利部公告屬藥事法第22條第1 項第1 款所列之禁藥，依法不
    得非法轉讓，竟仍基於轉讓偽藥之犯意，於民國108 年8 月
    初某日，在陳英隆位於桃園市○○區○○路0 段0000號2 樓
    之住處樓下，無償轉讓屬禁藥之第二級毒品甲基安非他命1
    包予陳英隆。
二、證據名稱：
  ㈠被告高揚威分別於警詢、檢察官訊問、本院準備程序及審理
    中之自白。
  ㈡證人陳英隆分別於警詢及檢察官訊問中之證述。
三、論罪科刑：
  ㈠按甲基安非他命具有成癮性、濫用性及對社會危害性，為毒
    品危害防制條例第2 條第2 項第2 款所規範之第二級毒品，
    不得非法販賣及轉讓。又按甲基安非他命雖係毒品危害防制
    條例第2 條第2 項所定之第二級毒品，亦屬藥事法所稱之禁
    藥。而於明知為禁藥而轉讓者，藥事法第83條第1 項亦定有
    處罰明文。惟行為人明知為禁藥即甲基安非他命而轉讓予他
    人者，其轉讓行為同時該當於毒品危害防制條例第8 條第2
    項之轉讓第二級毒品罪及藥事法第83條第1 項之轉讓禁藥罪
    ，屬法條競合，故除轉讓第二級毒品達毒品危害防制條例第
    8 條第6 項規定之一定數量（淨重10公克以上），或成年人
    對未成年人為轉讓行為，或明知為懷胎婦女而轉讓，經依法
    加重後之法定刑較藥事法第83條第1 項轉讓禁藥之法定刑為
    重之情形外，因藥事法第83條第1 項為重法，依重法優於輕
    法之法理，應擇較重之轉讓禁藥罪論處（最高法院109 年度
    台上大字第1089號裁定意旨參照）。查被告上開轉讓予證人
    陳英隆施用之甲基安非他命1 包，重量固不詳，然並無證據
    可資證明已超過行政院依毒品危害防制條例第8 條第6 項頒
    訂之「轉讓毒品加重其刑之數量標準」第2 條第1 項第2 款
    規定之淨重10公克之數量，是依罪疑唯輕原則，應為被告有
    利之認定，而認被告上開所轉讓屬禁藥之甲基安非他命，未
    達該加重處刑標準，又證人陳英隆為成年人，有警詢筆錄在
    卷可考（見偵字卷第35頁），可認被告本案所為係轉讓未達
    法定應加重其刑之一定數量甲基安非他命予成年人，依上開
    最高法院刑事大法庭裁定意旨，被告所為係犯藥事法第83條
    第1 項之轉讓禁藥罪。
  ㈡次按對於不同刑罰法律間具有法規競合關係者，由法院為比
    較適用時，應本於法律整體適用不得割裂原則（最高法院27
    年上字第2615號判例參照）。是以持有甲基安非他命之行為
    與轉讓行為同為實質上一罪之階段行為，而高度之轉讓行為
    既已依藥事法加以處罰，依法律適用完整性之法理，其低度
    之持有甲基安非他命行為，自不能再行割裂適用毒品危害防
    制條例加以處罰，而藥事法對於持有禁藥之行為未設有處罰
    規定，故就被告持有甲基安非他命之低度行為，不另予處罰
    。
  ㈢被告前於①102 年間因偽證案件，經本院以102 年度審訴字
    第1817號判決判處有期徒刑4 月確定；②102 年間因施用毒
    品案件，經本院以102 年度審訴字第1798號判決分別判處有
    期徒刑7 月、3 月確定；③102 年間因施用毒品案件，經本
    院以102 年度審訴字第1785號判決分別判處有期徒刑7 月、
    3 月確定；④102 年間因施用毒品案件，經本院以103 年度
    審訴字第313 號判決分別判處有期徒刑9 月、5 月確定；⑤
    103 年間因施用毒品案件，經本院以103 年度審訴字第1247
    號判決分別判處有期徒刑10月、6 月，再經本院以104 年度
    聲字第194 號裁定應執行有期徒刑1 年3 月確定。前揭①至
    ④所示之罪刑，嗣經本院以103 年度聲字第2304號裁定應執
    行有期徒刑2 年10月確定後，與前揭⑤所示之罪刑，入監接
    續執行，於107 年2 月19日縮刑期滿執行完畢，此有臺灣高
    等法院被告前案紀錄表在卷可稽，其於前開有期徒刑執行完
    畢後，5 年內故意再犯本件有期徒刑以上之罪，固為累犯，
    惟經本院審酌被告經判處徒刑之前案所犯偽證罪及施用毒品
    罪與本案所犯轉讓禁藥罪之罪質不同，犯罪情節、動機、目
    的、手段均有異，尚難認其本件犯行有惡性重大或對刑罰反
    應力薄弱之情形，爰依司法院釋字第775 號解釋意旨裁量不
    加重其最低本刑。
  ㈣又按犯毒品危害防制條例第4 條至第8 條之罪於偵查及歷次
    審判中均自白者，減輕其刑，同條例第17條第2 項定有明文
    。另按轉讓同屬禁藥之第二級毒品甲基安非他命（未達法定
    應加重其刑之一定數量）予成年人（非孕婦），經依法規競
    合之例，擇法定刑較重之藥事法第83條第1 項轉讓禁藥罪論
    處，被告於偵查及審判中均自白，仍應適用毒品危害防制條
    例第17條第2 項之規定減輕其刑（最高法院109 年度台上大
    字第4243號裁定意旨可資參照）。被告就本案轉讓第二級毒
    品甲基安非他命犯行，前於警詢及檢察官訊問時均自白犯行
    ，復於本院準備程序及審理中坦認犯行，有被告警詢、檢察
    官訊問、本院準備程序及審理之筆錄在卷可參。依據前揭說
    明，被告上開犯行，仍應依毒品危害防制條例第17條第2 項
    規定，減輕其刑。
  ㈤爰審酌被告視政府反毒政策及宣導如無物，竟將禁藥即甲基
    安非他命轉讓予他人施用，助長禁藥散布，危害國民健康及
    社會秩序，影響所及，非僅施用者個人之生命、身體將可能
    受其侵害，社會、國家之法益亦不能免，自應嚴厲規範，兼
    衡以被告犯罪之動機、目的，並斟酌被告之智識程度及生活
    狀況等一切情狀，量處如主文所示之刑，以示懲儆。
四、應依刑事訴訟法第273 條之1 第1 項、第299 條第1 項前段
    、第310 條之2 、第454 條第1 項，藥事法第83條第1 項，
    毒品危害防制條例第17條第2 項，判決如主文。
五、如不服本判決應於收受判決後20日內向本院提出上訴書狀，
    並應敘述具體理由。其未敘述上訴理由者，應於上訴期間屆
    滿後20日內向本院補提理由書（均須按他造當事人之人數附
    繕本）「切勿逕送上級法院」。
本案由檢察官曾柏涵提起公訴，經檢察官李孟亭到庭執行職務。
中    華    民    國   110    年    10    月    15    日
                  刑事審查庭  法  官  李雅雯
以上正本證明與原本無異。
如不服本判決應於收受判決後20日內向本院提出上訴書狀，並應
敘述具體理由。其未敘述上訴理由者，應於上訴期間屆滿後20日
內向本院補提理由書（均須按他造當事人之人數附繕本）「切勿
逕送上級法院」。
                              書記官  陳佩伶
中    華    民    國   110    年    10    月    18    日
附錄本案論罪科刑法條：
藥事法第83條
明知為偽藥或禁藥，而販賣、供應、調劑、運送、寄藏、牙保、
轉讓或意圖販賣而陳列者，處7 年以下有期徒刑，得併科新臺幣
5 千萬元以下罰金。
犯前項之罪，因而致人於死者，處7 年以上有期徒刑，得併科新
臺幣1 億元以下罰金；致重傷者，處3 年以上12年以下有期徒刑
，得併科新臺幣7 千5 百萬元以下罰金。
因過失犯第一項之罪者，處2 年以下有期徒刑、拘役或科新臺幣
5 百萬元以下罰金。
第一項之未遂犯罰之。